臺灣高等法院刑事裁定　　　　　　　　　　　　　　九十三年度聲再字第四二一號
　　再審聲請人
　　即受判決人　甲○○
右列再審聲請人即受判決人因貪污等案件，對於本院九十一年度上更（一）字第七四
０號中華民國九十二年三月十八日確定判決（臺灣士林地方法院八十九年度訴緝字第
一九號、臺灣士林地方法院檢察署八十年度偵字第七三九五號），聲請再審，本院裁
定如左：
    主  文
再審之聲請駁回。
    理  由
一、聲請意旨略稱：本院原確定判決認定再審聲請人冒溢領海勤加給金額為新台幣（
    下同）五萬五千五百八十九元，後經最高法院判決逕予更正為五萬二千九百零一
    元，惟經再審聲請人遍閱證物後，發現實際冒溢領金額應僅為四萬九千三百七十
    六元，其細目臚列如下：
（一）「海軍海勤加給規定」第十七條明定：各號海勤加給之起支、停支，均以離到
      職單之離到職日期為準。原確定判決對此均未予調查而扣除，致使聲請人被多
      溢算溢領海勤加給，計有六人共六天「退伍當日」之海勤加給共八百三十七元
      。
（二）依「海軍中海軍艦請領七十九年十一月份官兵海勤加給證明冊」後段末二頁部
      分，在「下士帆纜吳聲錦」中，更詳明摘註「請准追扣十月份破月海勤十六天
　　　」共二千六百八十八元，此部分原確定判決法院審理期間均未曾調查及發現，
      足以影響原確定判決之品質及聲請人原服役單位之補給長是否知情涉案。此部
      分金額既經追扣，則實際冒溢領金額自應被扣除而不予計算。
    上開（一）（二）部分之金額扣除後，再審聲請人實際冒溢領金額即應為四萬九
    千三百七十六元，符合貪污治罪條例第十二條第一項：「犯第四條至第六條之罪
    ，情節輕微，而其所得或所圖得財物或不正利益在新台幣五萬元以下者，減輕其
    刑」之規定，原確定判決因誤算再審聲請人冒溢領之金額，因而未適用該規定減
    輕再審聲請人之刑度，於法即有未洽。爰依刑事訴訟法第四百二十條第一項第六
    款之規定聲請再審云云。
二、按有罪之判決確定後，因發見確實之新證據，足認受有罪判決之人應受無罪、免
    訴、免刑或輕於原判決所認罪名之判決者，固得為受判決人之利益，聲請再審，
    刑事訴訟法第四百二十條第一項第六款定有明文。所謂發見確實之新證據，係指
    當時已經存在而發見在後或審判時未經注意之證據，且就該新證據之本身形式上
    觀察，毋須經調查程序，顯然可認為足以動搖原確定之判決者而言（最高法院三
    十五年特抗字第二一號、四十年台抗字第二號判例參照）。又所謂「發現確實之
    新證據」，係指該證據於事實審法院判決前業已存在，為法院、當事人所不知，
    不及調查斟酌，至其後始行發現，且就證據本身形式觀察，固不以絕對不須經過
    調查程序為條件，但必須顯然可認為足以動搖原有罪之確定判決，而為受判決人
    無罪、免訴、免刑或輕於原判決所認罪名之判決者為限。亦即該「新證據」須可
    認為確實具有足以動搖原確定判決，而對受判決人為更有利判決之「確實性」外
    ，尚須具備該證據係在事實審法院於判決前已存在，因未經發現，不及調查斟酌
    ，或審判時未經注意，至其後始行發現之「嶄新性」特質，二者均屬不可或缺，
    倘若未具備上開「確實性」與「嶄新性」二種聲請再審新證據之特性，即不能據
    為聲請再審之原因（最高法院九十年度台抗字第七一號裁定參照）。
三、經查：
（一）再審聲請人所引據之卷附「海軍海勤加給規定」第十七條係明定：各號海勤加
      給之起支、停支，均以離到職單之離到職日期為準。準此，離職單上所載之離
      職日當日即已開始停支各項加給，換言之，當日被造冊浮報之部分自應被計算
      在實際冒溢領之數額內。從而，原確定判決依照上開原則計算聲請人實際冒溢
      領之數額，洵屬正確。再審聲請人以原判決未予調查而扣除官士兵離職日當日
      所領得之加給，致其被多溢算溢領海勤加給之數額云云，即不無誤會。
（二）聲請人另以「海軍中海軍艦請領七十九年十一月份官兵海勤加給證明冊」中就
      下士吳聲錦部分已摘註「請准追扣十月份破月海勤十六天」共二千六百八十八
      元，此部分金額既經追扣，則實際冒溢領金額自應被扣除而不予計算云云。經
      查，聲請人此部分所提之證據確於法院判決前業已存在，為法院、當事人所不
      知，不及調查斟酌，至其後始行發現，而符合上開「嶄新性」之特質；然查聲
      請人此部分所陳縱令屬實，亦僅屬原判決就聲請人實際冒溢領金額計算錯誤之
      問題，既無解於聲請人利用職務上之機會詐取財物之貪污罪行，亦不影響原確
      定判決所認定之罪名。
（三）況查貪污治罪條例第十二條第一項減輕其刑之規定，僅於犯第四條至第六條之
      罪，且情節輕微，而其所得或所圖得財物或不正利益在新台幣五萬元以下者，
      始有減輕其刑規定之適用。衡酌以聲請人連續浮報詐領次數之多，詐領之金額
      亦非少數，尚難認其所犯利用職務上之機會詐取財物罪「情節輕微」，而必得
      能邀貪污治罪條例第十二條第一項減輕其刑之寬典。
（四）即此，聲請人此部分所提之證據，即難認符合上開就該新證據之本身形式上觀
      察，毋須經調查程序，顯然可認為「確實具有足以動搖原確定判決，而對受判
      決人為無罪、免訴、免刑或輕於原判決所認罪名之判決」之「確實性」要件，
      自不能據為聲請再審之原因。從而，本件再審之聲請，於法不合，應予駁回。
四、爰依刑事訴訟法第四百三十三條裁定如主文。
中　　　華　　　民　　　國　　九十三　　年　　 十一 　　月　　二十五　　日
                              臺灣高等法院刑事第九庭
                                  審判長法  官 李  文  成
                                        法  官 王  復  生
　　　　　　　　　　　　　　　　　　　　法  官 周  盈  文
右正本證明與原本無異。
如不服本裁定，應於收受送達後五日內向本院提出抗告狀。
                                        書記官 余  姿  慧
中　　　華　　　民　　　國　　九十三　　年　　 十一 　　月　　二十五　　日
